【裁判字號】    96,簡上,174
【裁判日期】    971231
【裁判案由】    給付票款
【裁判全文】
臺灣板橋地方法院民事判決             96年度簡上字第174號
上  訴  人  戊○○
            丁○○
            丙○○
            乙○○
上4人共同
訴訟代理人  楊廣明律師
複  代理人  蘇信誠律師
被  上訴人  北岸貿易股份有限公司
法定代理人  甲○○
訴訟代理人  己○○
上列當事人間請求給付票款事件，上訴人對於中華民國96年7 月
11日臺灣板橋地方法院三重簡易庭95年重簡字第1984號第一審判
決提起上訴，經本院於97年12月10日言詞辯論終結，判決如下：
    主  文
原判決關於命上訴人戊○○給付超過新台幣貳佰陸拾壹萬仟元
暨自民國九十七年十二月十一日起至清償日止按年息百分之六計
算之利息部分，與命上訴人丙○○、乙○○連帶給付超過新台幣
佰拾柒萬零玖佰肆拾伍元，暨自民國九十七年六月十六日起
至清償日止，按日息萬分之五點四計算之利息部分，及上開超過
部分假執行之宣告，暨訴訟費用之裁判均廢棄。
上開廢棄部分，被上訴人在第一審簡易之訴駁回。
其餘上訴駁回。
第一、二審訴訟費用由上訴人戊○○負擔十分之三、上訴人丁○○負擔十分之一、上訴人丙○○與乙○○負擔十分之四；餘由被
上訴人負擔。
    事實及理由
一、被上訴人起訴主張：
（一）自民國89年5 月15日起，訴外人科德精密工業有限公司（
      以下簡稱：科德公司）由其股東兼實際負責人即上訴人乙○○陸續向其購入6 部機械及五金，尚有3 部機械未付清
      款項共新臺幣（下同）3,214,900 （含利息）及五金未付
      清款項共874,996 元，上訴人乙○○並於91年間向其詢問
      有關中古機械貸款的租賃業務時，被上訴人即介紹訴外人
      第一租賃股份有限公司（以下簡稱第一租賃公司）給訴外
      人科德公司，93年7 月13日據上訴人乙○○向被上訴人表
      示：訴外人科德公司無法繳付訴外人第一租賃公司款項期
      間，科德公司所交付予第一租賃公司發票人為上訴人丁○○之支票被列為拒絕往來戶，並表示第一租賃公司已在科
      德公司工廠準備要取回3 台車床，上訴人乙○○為保住3
      台車床，向被上訴人提出以該3 台車床及該上訴人丁○○
      支票為擔保，請求被上訴人幫忙代為清償第一租賃公司欠
      款等語。被上訴人遂以自己為擔保人向友人即訴外人楊林
      益借款，而在93年7 月13日及同年月15日陸續匯入460,00
      0 元及268,000 元等2 筆款項予科德公司。被上訴人在科
      德公司會計即訴外人林茵美之通知下，前往收取該上訴人
      丁○○之支票及閱覽第一租賃公司清償證明，由於被上訴
      人晚上才到達科德公司工廠，故由上訴人乙○○將第一租
      賃公司該上訴人丁○○支票共計10張，每張金額75,600元
      交付被上訴人。
（二）自92年8 月起至93年5 月止，上訴人乙○○陸續向被上訴
      人借用支票，被上訴人借給上訴人乙○○之支票票面金額
      累計約9,653,036 元，期間初期上訴人乙○○償還正常，
      被上訴人也就陸續再借支票給上訴人乙○○，但到後期上
      訴人乙○○償還並不正常，被上訴人也就不再借支票給上
      訴人乙○○，被上訴人為補足因上訴人乙○○未償還借出
      支票款項而致被上訴人支票資金上的缺口，開始四處借款
      來代墊上訴人乙○○借支票款項，在93年6 月初結算上訴
      人乙○○積欠的借支票款項及利息共3, 221,219元。上訴
      人乙○○因無法短期內清償被上訴人的借支款項，遂提議
      以被上訴人信用再向銀行貸款先清償民間借款，如此上訴
      人乙○○可以分期清償借支票款，被上訴人可不用再四處
      借款等語，最後由被上訴人為貸款人，楊梁玉桂為保證人
      向銀行貸款，再以上訴人戊○○支票18張共3,620,538 元
      作分期償還借支票款項，由於前合約「東台機械2 台」在
      被上訴人交付機械逾半年後，上訴人乙○○遲遲無法將分
      期票款交付被上訴人，後以被上訴人向銀行貸款付清機械
      款，再依上訴人乙○○需求，規劃前低後高的分期方式，
      以期能將科德公司正常化。但上訴人乙○○仍無如期交付
      分期款，所以上訴人乙○○提議以被上訴人名義再向銀行
      貸款期間，被上訴人直到上訴人乙○○提出楊梁玉桂為保
      證人，再以上訴人戊○○支票作為分期償還保證後，才同
      意幫忙。貸款完成後上訴人乙○○又向被上訴人要求借支
      票，在上訴人戊○○保證下，被上訴人再次借支票給上訴
      人乙○○，支票票面金額共2,577,945 元，但被上訴人再
      次借支票給上訴人乙○○的支票到期前，上訴人乙○○償
      還並不正常，上訴人93年9 月中提出取回機械要求，上訴
      人乙○○提出說明是因為積欠稅及積欠薪資…而使得應收
      款無法利收回所致，要求被上訴人再幫忙上訴人乙○○先
      墊款付清欠稅及積欠薪資…，待應收款收回後會便先清償
      被上訴人代付款項及所借支票款項等語，被上訴人提出幫
      忙上訴人乙○○的附帶條件是（1） 上訴人乙○○要遷移
      工廠以提高生產效率及減少租金支出；（2） 將前借款未
      還金額793,000 元及此次借支票代墊上訴人乙○○應付帳
      款金額2,577,945 元，相加後由上訴人丙○○及乙○○共
      同簽發3,370,945 元的本票作為擔保；（3） 機械及五金
      的未付清款項也由上訴人丙○○及乙○○共同簽發4,926,
      070 元的本票作為擔保；（4） 簽發機械及五金在未付清
      款項前不得轉讓、買賣…等同意保證書；（5） 被上訴人
      幫忙付清積欠稅而取得發票後，上訴人乙○○要將機械發
      票開回給被上訴人，防止上訴人乙○○再以機械作貸款、
      轉讓、買賣等；（6） 上訴人乙○○要再為被上訴人擔保
      借款，以先行清償被上訴人再次借支票給上訴人乙○○的
      支票款項。至此上訴人乙○○共積欠被上訴人約
      11,809,379元。
（三）93年10月1 日被上訴人收到上訴人乙○○簽發的本票及同
      意保證書作為擔保還款後，科德公司會計林茵美開始陸續
      傳真科德公司積欠員工薪資表、法務部行政執行署通知單
      、會計師欠費單、互助會欠費單、台電欠費單、應收款未
      收單、應付款未付單…等，被上訴人陸續幫忙科德公司代
      墊以上款項，科德公司在被上訴人以支票分期交付行政執
      行署欠稅後，稅捐單位並未同意給科德以司使用發票。科
      德公司會計林茵美及會計師通知被上訴人後，在被上訴人
      向科德公司的稅捐單位幫忙說明後，科德公司順利取得發
      票，科德公司會計林茵美也陸續將應收款發票開出，也開
      出機械發票給被上訴人。但上訴人乙○○收回應收款後，
      並未優先清償被上訴人代付款項及借支票款，且不斷推說
      應收款未收回，又不斷邀被上訴人看廠房說要遷移，希望
      被上訴人再幫忙墊押租金等。到93年11月中，被上訴人發
      現上訴人乙○○並無遷移廠房意願及有其他債權人打算要
      取走機械作為抵消債權等許多跡象，被上訴人遂提出要取
      回機械，上訴人乙○○提議要求將機械以法院公證租賃方
      式以防止其他債權人取走被上訴人機械，而科德公司有機
      械繼續生產才能償還被上訴人的款項等語。被上訴人同意
      上訴人乙○○提議後，與上訴人丙○○在93年11月29日到
      法院公證處辦理機械租賃公證。之後被上訴人一再向上訴
      人乙○○催促清償其代墊之各款項，上訴人乙○○提議要
      求被上訴人以存證信函方式向科德公司催討機械押租金，
      如此上訴人乙○○可以用催討機械押租金的存證信函向科
      德公司的廠商提早請領應收款項，約定提早收回應收款項
      會給被上訴人500,000 元等語。被上訴人同意上訴人乙○○提議後，在93年12月6 日寄出催討機械押租金的存證信
      函給科德公司，但上訴人乙○○在93年12月9 日只匯款10
      0,000 元給被上訴人，未如上訴人乙○○約定提早收回應
      收款項會給被上訴人500,000 元。至此被上訴人不再理會
      上訴人乙○○的任何說明及提議，已決定只要科德公司的
      機械分期款再不正常付款，便收回機械設備。93年12 月
      30日「東台ＴＭＶ510 Ｔ銑床」機械分期票款遭到退票，
      94年1 月3 日被上訴人將機械取回，但微電腦教導式車床
      及金和車床等2 台機械被上訴人並未取走，因為此2 台機
      械所有權是科德公司所有，科德公司並未與被上訴人有此
      2 台機械買賣關係。機械取回前上訴人乙○○要求留下1
      台機械「東台ＴＭＶ510 Ｔ銑床」，被上訴人要求必須提
      供擔保金1,000,000 元或被上訴人信任的擔保人，上訴人
      乙○○提出員工作擔保，被上訴人拒絕，上訴人乙○○再
      提出科德司同業負責人作擔保，被上訴人答應後既等待科
      德公司同業負責人到現場，科德公司同業負責人到了現場
      與上訴人乙○○討論後並未同意擔保，被上訴人即將與科
      德公司間有買賣關係及借貸關係的機械取回，無買賣關係
      的機械並未取走。被上訴人離開科德公司工廠前，在上訴
      人乙○○及科德公司同業負責人的現場，交還由上訴人丙○○及乙○○共同簽發的機械及五金的本票4,926. 070元
      1 張。
（四）94年7 月22日被上訴人與委託人及上訴人乙○○與伊委託
      人，雙方在臺北市○○○路四季芳庭餐廳協調債務，當晚
      結論是上訴人乙○○先行償還被上訴人為上訴人乙○○所
      代墊的員工薪資、法務部行政執行署欠稅、會計師欠費、
      互助會欠費、台電欠費及利息等1,550,000 元，其他機械
      未付款項、借支票未付款項及利息等，待被上訴人收到上
      訴人乙○○支付1,550,000 元後再擇期對帳。94年8 月5
      日上訴人乙○○大約中午將支票7 張共1,550,000 元交付
      被上訴人委託人，被上訴人下午與委託人在該款項1,550,
      000 元及後續機械未付款項、借支票未付款項及利息的對
      帳、催收等意見不同。94年8 月10日以簡訊方式通知上訴
      人乙○○，取消被上訴人委託人的委託工作及再擇期對帳
      、勿再交付其他還款給已由被上訴人取消的委託人。
（五）95年5 月13日上訴人乙○○及其兩位友人到被上訴人處，
      協調雙方債務金額及償還方式，但協調暫無結果。95 年6
      月17日上訴人乙○○及其一位友人到被上訴人處與被上訴
      人股東共4 人協調雙方債務金額及償還方式，經由上訴人
      乙○○與被上訴人對帳後，暫達成協調結果，並簽署共識
      草約及約定由上訴人乙○○安排律師公證時間後，再通知
      被上訴人前往簽約，95年7 月17日上訴人乙○○以傳真及
      電話通知被上訴人在95年7 月18日到上訴人乙○○安排處
      所公證簽約，到達該處所有上訴人乙○○及其3 位友人和
      律師共6 人，但上訴人乙○○及其3 位友人將95年6 月17
      日所簽署的共識草約重新定義，致協調結果為前所簽署的
      共識草約作廢，重新協調，暫無結果。
（六）上訴人乙○○共積欠被上訴人約11,809,379元，再扣除上
      訴人乙○○還款匯入310,000 元及稅金325,215 元後，上
      訴人乙○○尚欠被上訴人的債務約11,174,164元，而上訴
      人乙○○開給被上訴人的發票是6,504,300 元，兩者金額
      相差近1 倍，實際上並無法成立對價買賣事實，被上訴人
      賣機械給上訴人乙○○都以買賣合約作為機械與價格的買
      賣依據，而上訴人乙○○說機械全數已賣給原告，依發票
      是賣6,504,300 元，請上訴人乙○○提出作為對機械與價
      格6,504,300 元的買賣依據之買賣合約約或是作為對機械
      與抵銷11,174,164元欠款的買賣依據之買賣合約。
（七）上訴人乙○○說機械全數已賣給被上訴人，但多次對帳協
      調，包括有錄音記錄的95年6 月17日及95年8 月18日上訴
      人乙○○卻為各項欠款的金額核對及機械折舊價格的估算
      積極提出意見核對債務金額。致此可以明確認定，上訴人
      乙○○明白機械是因欠款而為被上訴人取回，並非買賣關
      係。且公證的租賃合約及存證信函全是被上訴人幫忙上訴
      人乙○○所產生，93年10月5 日上訴人戊○○為分期償還
      借票款保證而開的支票遭到退票，上訴人乙○○為收回支
      票作補票註銷，遂提議上訴人戊○○未到期支票由楊梁玉
      桂背書保證付款，以交換被上訴人在上訴人乙○○未付清
      該支票票款前，先行將遭到退票的支票返還上訴人乙○○
      等語，被上訴人同意下陸續將上訴人戊○○3 張支票交付
      科德公司會計林茵美，被上訴人將上訴人戊○○未到期支
      票，交付使上訴人乙○○，在楊梁玉桂背書保證後，再由
      上訴人乙○○交還被上訴人。
（八）至就發票部分，開立發票的科德公司已於94年6 月10日解
      散，即科德公司在解散後已消滅，即喪失法人權力，亦即
      無權力於解散後的96年2 月同意讓與偽稱之債權予上訴人
      ，所以上訴人提出科德公司債權讓與同意書在法律上無效
      。而被上訴人雖已收受上訴人所交付之155 萬元現金，然
      該筆款項並非用以清償系爭債務，而係用來墊付科德公司
      所欠如電費、稅款等款項，被上訴人就該筆款項自不得主
      張抵銷。
二、上訴人則以下開情詞，資為抗辯：
（一）附表壹所示編號1 到15號之支票係為分期償還被上訴人為
      科德公司向銀行之貸款，科德公司截至93年7 月已積欠被
      上訴人約達320 萬元，因此與被上訴人商議，先以被上訴
      人之名義向台北國際商業銀行貸款320 萬，並由楊梁玉桂
      擔任保證人，於銀行撥款後，再由上訴人戊○○開立編號
      1 至15號之支票分期並添日利息攤還，因此附表壹編號1
      至15號支票共計3,015,000 係為償還被上訴人向銀行貸款
      。
（二）再上訴人確實積欠被上訴人3,221,219 元及3,370,945 元
      ，故簽發18張面額均201,000 元之支票以分期清償，另再
      簽發系爭3,370,945 元之本票作為擔保。然上訴人已清償
      1550,000元，且就系爭機器出賣予被上訴人抵償6,829,51
      5 元，遠已超過被上訴人主張之附表壹所示編號1 至18號
      支票款項，被上訴人如欲主張附表壹所示編號1 至18號支
      票以外之借款債權，應另訴請求。蓋參被上訴人之民事理
      由狀：「93年10月1 日原告（即被上訴人）收到被告乙○○（即上訴人）簽發的本票及同意保證書作為擔保還款後
      …原告發現被告乙○○並無遷移廠房意願及被告乙○○有
      其他債權人打算要取走機械作為抵消債權等許多跡象，原
      告遂提出要取回機械，被告乙○○提議要求將機械以法院
      公證租賃方式以防止其他債權人取走原告機械，而科德公
      司有機械繼續生產才能償還原告的款項等語」，因此依據
      被上訴人之主張，上訴人共積欠18張支票款（恐因其中幾
      張支票逾提示期間遭駁回，總計金額與本次有所誤差），
      該18張支票嗣後已由本票擔保，並由科德公司將機械賣給
      被上訴人抵償債務，再以租賃機器方式繼續經營，此並有
      法院公證之租賃契約書為證，就此應屬無疑。而科德公司
      將系爭機器出賣予被上訴人，買賣價金共6,819,515 元，
      惟出賣後被上訴人遲遲不將系爭支票及本票返還，今又就
      本票及支票債權同時主張顯已違事理，再者被上訴人出售
      之機器價金超過被上訴人主張之本票債權3,370,945 元或
      附表壹所示編號1 至18號支票債權共計3, 241,800元，其
      中扣除罹於時效之支票後共2, 613,000元，因此被上訴人
      之債權業經抵銷不存在。至於被上訴人就其他科德公司間
      的員工薪資或代墊水電費等款項，除能證明與系爭支票或
      本票相關，應另訴請求。
（三）就上訴人丁○○開立之附表壹所示編號16至18號支票部分
      ，因查上訴人丁○○前共開立20張支票，係作為向訴外人
      第一租賃公司借貸而分期繳款之用，故受款人係第一租賃
      公司，嗣上訴人清償上開款項完畢，隨即向第一租賃公司
      領回剩餘10張支票。詎上訴人領回上開票據後，因將機械
      設備賣予被上訴人，致被上訴人得藉此率眾進入上訴人公
      司進行估價、驗貨、搬運等事宜，期間被上訴人竟趁機竊
      取前開由上訴人丁○○所開立之部分支票，更意圖以之索
      求票款，基此，被上訴人之票據債權根本不存在，上訴人
      僅向被上訴人借貸46萬以償還第一租賃公司，蓋當時上訴
      人僅積欠第一租賃公司42萬元之尾款，不可能為此另借
      268,00 0元，亦不曾為此開立支票並交付予被上訴人，其
      與上訴人丁○○間之原因關係亦不存在，故上訴人丁○○
      實無給付票款之義務。
（四）查上訴人前向被上訴人購買之5 部機械，上訴人均於93年
      11 月 間，將未付清之款項之3 台機械返還被上訴人，另
      將已付款及上訴人所有者賣予被上訴人，且被上訴人就已
      收受上訴人6,504,300 元之發票亦無異議，是上訴人對被
      上訴人取得6,504,300 元之債權，應屬無疑，上訴人並無
      積欠機械買賣貨款。
三、查兩造對於上訴人確實積欠被上訴人3,221,219 元及3,370,
    945 元，並簽發18張面額均201,000 元之支票以分期清償，
    另再簽發系爭3,370,945 元之本票作為擔保等情，並不爭執
    （見本院97年6 月18日言詞辯論筆錄），惟上訴人另辯以被
    上訴人係惡意取得上訴人丁○○簽發如附表壹所示編號16至
    18號之支票，而上訴人並已清償1550,000元，且因上訴人及
    科德公司將全數機器設備賣予被上訴人，而已抵償完畢，是
    兩造間無債權債務關係等語，則本件所應審究者，為被上訴
    人是否得請求上訴人丁○○給付如附表壹所示編號16至18號
    支票面額之款項，與上訴人戊○○、丙○○、乙○○是否可
    就被上訴人請求之款項主張抵銷等情，茲分別敘述如下。
四、就上訴人丁○○所簽發如附表壹所示編號16至18號之支票部
    分：
（一）查被上訴人主張於93年7 月13日，上訴人乙○○向其表示
      訴外人科德公司無法繳付其對訴外人第一租賃公司之貸款
      ，上訴人乙○○為保住三台車床，向被上訴人提出以該三
      台車床及上訴人丁○○支票為擔保，請求被上訴人代為清
      償其對第一租賃公司之欠款，被上訴人遂以自己為擔保人
      向其友人借款，於93年7 月13日及15日陸續匯入460,000
      元及268,000 元予科德公司供清償欠款，被上訴人並在科
      德公司會計林茵美通知後前往收取上訴人丁○○開立之支
      票，並由上訴人乙○○交付上訴人丁○○開立之支票10紙
      等語，上訴人則以因科德公司尚積欠第一租賃公司420,00
      0 元，上訴人乙○○便向被上訴人借款460,000 元以清償
      欠款，第一租賃公司於收受清償款項後，亦同時將上訴人
      丁○○開立之支票退還予上訴人丙○○，詎被上訴人竟趁
      上訴人不注意時竊取上訴人丁○○開立附表壹所示編號16
      至18號之支票等語抗辯，則查，被上訴人確依序各於93年
      7 月13日及同年月15日，分別匯款460, 000元及268,000
      元二筆予上訴人乙○○，用以清償訴外人科德公司所積欠
      訴外人第一租賃公司之債務乙節，有匯款單2 紙附於原審
      卷可稽，上訴人對於確已收受上開2 筆匯款亦不爭執，惟
      主張其中268,000 元之匯款非係作為對清償第一租賃公司
      債務之用，而係另筆借款等語，然查，證人孫繼祥於原審
      已到庭證稱：「（這些票都是借款，請問證人科德尾款部
      分？）詳細金額不清楚，但是他們都還款了，才會把票交
      還給他」等情明確（見原審卷96年2 月14日言詞辯論筆錄
      ），則訴外人第一租賃公司交還上訴人乙○○之10紙票據
      之總額為756,000 元，而被上訴人兩筆匯款予上訴人之金
      額共計728,000 元，除該二筆匯款時間僅相隔二日外，匯
      款金額與上開10紙票據之總額亦屬相近，則上訴人既未舉
      證證明所辯268,000 元之匯款係另筆借款，是被上訴人主
      張匯款二筆均係作為上訴人清償對第一租賃公司債務等情
      ，即非不可採信。
（二）再按票據法第14條所謂以惡意或重大過失取得票據者，係
      指明知或可得而知轉讓票據之人，就該票據無權處分而仍
      予取得者而言。則查，證人孫繼祥於原審時既亦到庭證稱
      ：「（問：被證二的票據全部退還科德公司？）是的。因
      為有簽收」等語明確（見原審卷96年2 月14日言詞辯論筆
      錄），足見附表壹所示編號16至18號之支票，於上訴人乙○○清償訴外人第一租賃公司欠款後，應由訴外人科德公
      司所持有，則上訴人丁○○居於發票人之地位，既不能舉
      證證明被上訴人取得系爭支票為惡意或有重大過失，自仍
      不能免除發票人應負給付票款之責任（最高法院69年台上
      字第1465號判決可資參照），是上訴人丁○○既主張附表
      壹所示編號16至18號之支票係被上訴人所竊取，自應就被
      上訴人係惡意或重大過失取得票據乙節自應負舉證責任，
      惟上訴人丁○○除未舉證證明外，就其主張附表壹所示編
      號16至18號之票據係遭竊取，卻未掛失該未到期之票據或
      報警處理，此亦與常理有違，上訴人丁○○主張被上訴人
      不得享有票據上之權利等語云，尚屬無據，則上訴人丁○○自應就附表壹所示編號16至18號之支票負發票人責任至
      明。從而，被上訴人請求上訴人丁○○應給付如附表壹所
      示編號16至18號之支票票款及遲延利息，即有理由。
五、次就上訴人戊○○、丙○○、乙○○是否可就被上訴人請求
    之款項主張抵銷部分：
（一）兩造對於上訴人確實積欠被上訴人3,221,219 元及3,370,
      945 元，並簽發18張面額均201,000 元之支票以分期清償
      ，另再簽發系爭3,370,945 元之本票作為擔保等情，並不
      爭執，惟上訴人另辯以已清償1550,000元，且因上訴人及
      科德公司將全數機器設備賣予被上訴人，而已抵償，科德
      公司並已將上述對於被上訴人之債權轉讓予上訴人乙○○
      、戊○○，是兩造間無債權債務關係等語，被上訴人則主
      張上訴人已清償之1550,000元係其為上訴人所給付之墊款
      ，而科德公司與其就9 紙發票上所載9 部機械亦未成立買
      賣關係，是此部分所應審究者，為上訴人已清償之1550,0
      00元是否為上訴人所給付之其他墊款，再科德公司是否已
      將全數機器設備賣予被上訴人，上訴人戊○○、丙○○、
      乙○○主張已全數抵償所積欠被上訴人之款項有無理由等
      情，茲敘述如下。
（二）查被上訴人確有匯款及代科德公司繳納稅款、電費等情，
      業據提出匯款通知單、存戶交易明細表、支票影本等件附
      於原審卷為憑（見原審卷第223 至第230 頁），而經本院
      分別向臺灣電力股份有限公司臺北西區營業處、財政部臺
      灣省北區國稅局三重稽徵所函詢之結果，被上訴人確有代
      為支付科德公司應繳納之稅款、電費等情，有臺灣電力股
      份有限公司臺北西區營業處97年7 月3 日D 北西字第0970
      6007901 號函及財政部臺灣省北區國稅局三重稽徵所97年
      7 月7 日北區國稅三重四字第0971011629號函各1 份在卷
      可參，則上訴人對於上述被上訴人所提出之匯款通知單、
      存戶交易明細表、支票影本既不爭執（見本院97年6 月18
      日言詞辯論筆錄第3 頁），經予以計算上述款項後（即原
      審卷第223 至第230 頁所示之款項），被上訴人為上訴人
      所代墊之款項已達130 餘萬元（匯款：868,849 元，稅款
      、電費：437,149 元，共計1,305,998 元），參以兩造間
      之金錢往來均有加計利息之情，上述款項於加計利息後，
      即約達1550,000元，是被上訴人主張被上訴人已清償之15
      50,000元，僅係被上訴人為上訴人所給付之其他墊款等語
      ，即可採信，是上訴人自不得就此部分之款項主張用以抵
      銷所積欠被上訴人之債務。
（二）再上訴人乙○○、戊○○復主張科德公司係於93年10月31
      日開立9 紙發票予被上訴人，並於同年11月29日就9 紙發
      票所載之同批機械與被上訴人作成租賃契約之公證等情，
      被上訴人則以前開情詞置辯，則查：
    1.就東台精機ＴＭＶ－510Ｔ立式鉆攻加工機（以下簡稱A機
      ）、東台精機ＴＭＶ－850 Ａ高速立式綜合加工機（以下
      簡稱B 機）及東台精機ＴＮＬ－85Ａ電腦車床（以下簡稱
      C 機）部分：查科德公司於89年6 月起陸續向被上訴人購
      入上開3 部機械，價金分別為A 機188 萬元、B 機218 萬
      元及C 機166 萬元，總計為572 萬元，兩造並於93年10月
      1 日簽定同意保證書，約定「甲方（即科德公司）同意依
      動產擔保交易法規定於貨物未付清貨款前，貨物所有權仍
      屬乙方（即被上訴人）所有，甲方尚未付清乙方貨款的相
      關機械設備及五金刀具，均同意無條件全數返還乙方」，
      而查，本件被上訴人主張科德公司尚欠機器款為A 機288,
      000 元，B 、C 機為2,927, 000元，故其係依上開保證書
      約定取回A 、B 、C 三部機械，與被上訴人於原審答辯二
      狀中陳述於93年11月間將未付清款項之3 部機械返還予被
      上訴人（故無欠款問題），另將已付款及其他科德公司所
      有者賣予被上訴人等語相符，故兩造就A 、B 、C 三部機
      械顯無買賣關係。
    2.再就旭正4K銑床、微電腦教導式車床、複上電腦車床、勝
      傑電腦車床、金和車床、洽群電腦車床各1 部部分：上訴
      人主張科德公司已將上開6 部機械出賣予被上訴人，被上
      訴人則否認之，並稱機械係因欠款而被其取回等語，則查
      ，上開6 部機械本係科德公司所有，此部分與被上訴人間
      並無欠款爭議，被上訴人尚無收受上開6 部機械之權利，
      而被上訴人主張其與科德公司就上開6 部機械並無成立買
      賣關係，惟仍收受上開6 部機械及買賣上開6 部機械之統
      一發票，顯與所述不符，此外，被上訴人既乏其他積極證
      據足資證明與科德公司就上開6 部機械並未成立買賣關係
      ，所述自不足採，應認上訴人主張科德公司係將上開6 部
      機械出賣予被上訴人等情應為真正。
    3.綜上，訴外人科德公司對被上訴人之上開9 部機械買賣價
      金有6, 829,515元之請求權，惟查，其中A 、B 、C 三部
      機械既業經科德公司返還予被上訴人，並未成立買賣關係
      ，科德公司得對被上訴人請求之其餘6 部機械之價金即計
      為2,880,900 元【計算式：6,829, 515－1,732,500 （B
      機）－1,430,730 （A 機）－785, 295（C 機）＝2,880,
      900 】。
    4.又按公司法第322 條規定，如本法或章程未規定或股東會
      未選清算人時，應以董事為清算人，又清算人為清償債務
      、分配盈餘及賸餘財產，有將公司財產予以換價處分之必
      要；其方法除將公司個別財產出售外，亦不妨將公司營業
      包括資產負債轉讓他人，但後者應得全體股東之同意（公
      司法334 條準用第84條第2 項參照）。查科德公司於94年
      6 月10日解散，此有該公司之資料查詢表1 份在卷可稽，
      而科德公司之資產負債轉讓他人即應得全體股東同意，則
      本件科德公司所出具將其對被上訴人之價金請求權，既已
      經全體股東同意讓與上訴人乙○○、戊○○，此有科德公
      司股東會議記錄、債權讓與同意書等件附卷可參，則上訴
      人乙○○、戊○○主張受讓科德公司對被上訴人之價金請
      求權2,880,900 元，並以之抵銷被上訴人之票款債權等語
      ，自屬有據。
    5.末按「清償人不為前條之指定者，依左列之規定，定其應
      抵充之債務：1.債務已屆清償期者，儘先抵充。2.債務均
      已屆清償期或均未屆清償期者，以債務之擔保最少者，儘
      先抵充；擔保相等者，以債務人因清償而獲益最多者，儘
      先抵充；獲益相等者，以先到期之債務，儘先抵充。3.三
      、獲益及清償期均相等者，各按比例，抵充其一部」，民
      法第322 條定有明文，而本件上訴人乙○○、戊○○就所
      受讓科德公司對被上訴人之價金請求權共計2,880,900 元
      ，以之抵銷其票款債權之順序既未指定，則依前揭條文規
      定，本院即依附表貳所示之順序予以抵充，即先予抵充到
      期利息部分，利息尚未到期者（以97年12月10日言詞辯論
      終結為準），因本件均無擔保，以債務人因清償而獲益最
      多者，儘先抵充，是本件即先抵充如附表貳所示二上訴人
      丙○○、乙○○（一）到期利息部分21 8,788元，再抵充
      如附表貳所示一上訴人戊○○之利息共計428,103 元，最
      後抵充如附表貳所示二上訴人丙○○、乙○○（二）未到
      期利息部分2,234,009 元，以上共計抵充2,880,900 元。
六、則按發票人應照支票文義擔保支票之支付；再按支票不獲付
    款時，執票人於行使或保全支票上權利之行為後，對於背書
    人、發票人及支票上其他債務人得行使追索權，票據法第12
    6 條、第144 條、第85條第1 項定有明文，又上訴人乙○○
    、戊○○主張受讓科德公司對被上訴人之價金請求權2,880,
    900 元以之抵銷其票款債權，亦屬有據，從而，被上訴人依
    據上開票據關係，請求上訴人戊○○給付如附表壹所示編號
    3 至15號支票之票款2,613,000 元暨自97年12月11日（其前
    之利息已先抵充，如附表貳所示）起至清償日止按年息百分
    之六計算之利息、上訴人丁○○應給付如附表壹所示編號16
    至18號支票之票款226,800 元及如附表壹編號16至18之利息
    起算日至清償日止按年息百分之六計算之利息、上訴人丙○○及乙○○應連帶給付3,370,945 元及自97年6 月15日（其
    前之利息已先抵充，如附表貳所示）起至清償日止，按日息
    萬分之五點四計算之利息，為有理由，應予准許。逾此等部
    分所為請求，為無理由，應予駁回。又上開應准許部分，係
    命清償據上債務之判決，應依職權宣告假執行，原審就超過
    上開應准許部分，為上訴人敗訴之判決，並為假執行之宣告
    ，自有未洽。上訴意旨就此部分指摘原判決不當，求予廢棄
    改判，為有理由。至於上開應准許部分，原審判命上訴人給
    付，並為假執行之宣告，核無違誤，上訴意旨，就此部分，
    仍執陳詞，指摘原判決不當，求予廢棄，為無理由，應駁回
    其上訴。
七、兩造其餘主張及攻擊防禦方法，因本件事證已臻明確且無礙
    於本件之認定及判決之結果，本院即無庸逐一論述，併此敘
    明。
八、據上論結，本件上訴為一部有理由，一部無理由，依民事訴
    訟法第436 條之1 第3 項、第450 條、第449 條第1 項、第
    79條，判決如主文。
中    華    民    國    97    年    12    月    31    日
                  民事第三庭    審判長法  官  朱耀平
                                      法  官  何君豪
                                      法  官  邱靜琪
以上正本證明與原本無異
如對本判決上訴，須於判決送達後20日內向本院提出上訴狀，
同時表明上訴理由；如已於本判決示後送達前提起上訴者，應
於判決送達後10日內補具上訴理由（均須按他造當事人之人數附
繕本）。
中    華    民    國    97    年    12    月    31    日
                            書記官  白俊傑
附表壹：
┌──┬───┬─────┬───┬────┬───┐
│編號│發票日│金額（新臺│提示日│支票號碼│債務人│
│    │（民國│幣）      │即利息│        │      │
│    │）    │          │起算日│        │      │
├──┼───┼─────┼───┼────┼───┤
│ 1  │93年11│          │93年11│0000000 │      │
│    │月05日│201,000 元│月05日│        │      │
├──┼───┼─────┼───┼────┼───┤
│ 2  │93年12│201,000 元│93年12│0000000 │      │
│    │月05日│          │月06日│        │      │
├──┼───┼─────┼───┼────┼───┤
│ 3  │94年02│201,000元 │95年02│0000000 │戊○○│
│    │月05日│          │月03日│        │      │
├──┼───┼─────┼───┼────┼───┤
│ 4  │94年03│201,000元 │95年03│0000000 │戊○○│
│    │月05日│          │月03日│        │      │
├──┼───┼─────┼───┼────┼───┤
│ 5  │94年04│201,000元 │95年03│0000000 │戊○○│
│    │月05日│          │月22日│        │      │
├──┼───┼─────┼───┼────┼───┤
│ 6  │94年05│201,000元 │95年03│0000000 │戊○○│
│    │月05日│          │月22日│        │      │
├──┼───┼─────┼───┼────┼───┤
│ 7  │94年06│201,000元 │95年03│0000000 │戊○○│
│    │月05日│          │月22日│        │      │
├──┼───┼─────┼───┼────┼───┤
│ 8  │94年07│201,000 元│95年03│0000000 │戊○○│
│    │月05日│          │月22日│        │      │
├──┼───┼─────┼───┼────┼───┤
│ 9  │94年08│201,000 元│95年03│0000000 │戊○○│
│    │月05日│          │月22日│        │      │
├──┼───┼─────┼───┼────┼───┤
│ 10 │94年09│201,000 元│95年03│0000000 │戊○○│
│    │月05日│          │月22日│        │      │
├──┼───┼─────┼───┼────┼───┤
│ 11 │94年10│201,000 元│95年03│0000000 │戊○○│
│    │月05日│          │月22日│        │      │
├──┼───┼─────┼───┼────┼───┤
│ 12 │94年11│201,000 元│95年03│0000000 │戊○○│
│    │月05日│          │月22日│        │      │
├──┼───┼─────┼───┼────┼───┤
│13  │94年12│201,000元 │95年03│0000000 │戊○○│
│    │月05日│          │月22日│        │      │
├──┼───┼─────┼───┼────┼───┤
│14  │95年01│201,000 元│95年03│0000000 │戊○○│
│    │月05日│          │月22日│        │      │
├──┼───┼─────┼───┼────┼───┤
│ 15 │95年02│201,000元 │95年03│0000000 │戊○○│
│    │月05日│          │月22日│        │      │
├──┼───┼─────┼───┼────┼───┤
│16  │94年02│75,600元  │95年02│0000000 │丁○○│
│    │月28日│          │月17日│        │      │
├──┼───┼─────┼───┼────┼───┤
│17  │94年03│75,600元  │95年03│0000000 │丁○○│
│    │月30日│          │月22日│        │      │
├──┼───┼─────┼───┼────┼───┤
│ 18 │94年04│75,600元  │95年03│0000000 │丁○○│
│    │月30日│          │月22日│        │      │
└──┴───┴─────┴───┴────┴───┘
附表貳：
一、上訴人戊○○部分：
（一）編號3：201,000×2.8525年（95年2月3日至97年12月10日
      ＝2 年10月7 日＝2+10/12+7/365 ＝2.8525年）×6%＝
      34, 401 （元以下四捨五入）（利息部分依本票票載自發
      票日即93年10月1日起按19%計付）
（二）編號4：201,000×2.7692年（95年3月2日至97年12月10日
      ＝2年9月7日＝2+9/12+7/365＝2.7692年）×6%＝33,397
    （遲延利息依票載自到期日即94年2 月5 日起按日息萬分之
      5.4計付）
（三）編號5-15：201,000×2.7160年（95年3月22日至97年12月
      10日＝2年8月18日＝2+8/12+18/365＝2.7160年）×6%×
      11＝360,305
（四）總計：34,401+33,397+360,305＝428,103
二、上訴人丙○○、乙○○部分：
（一）3,370,945×0.3416年（93年10月1日至94年2月4日＝4月3
      日＝4/12+3/365＝0.3416年）×19%＝218,788
（二）3,370,945 ×1,405 日（94年2 月5 日至97年6 月15日＝
      ＝1227日）×5.4/10000 ＝2,234,009
（三）總計：218,788+2,234,009＝2,452,797
三、以上一、二總計2,880,900 元（428,103+ 2,452,797＝
    2,880,900元）


司法院資訊處製作；財團法人民間司法改革基金會備份。
